---
title: "Merge/MT_genes_/Nomr/PC/UMP"
author: "V. Malassigné"
date: "April , 2023"
output:
  html_document:
    toc: yes
    toc_depth: 4
---
<style type="text/css">

body{ /* Normal  */
      font-size: 12px;
  }
h1.title {
  font-size: 28px;
}
h1 { /* Header 1 */
  font-size: 18px;
}

</style>

```{r setup, include=FALSE}
knitr::opts_chunk$set(echo = TRUE)
```

Builtwith R `r getRversion()`

```{r, markdown}
library(rmarkdown)
```


```{r, libraries}
suppressWarnings(library(Seurat))
suppressWarnings(library(DropletUtils))
library(Matrix)
library(tidyverse)
library(sctransform)
library(clustree)
library(cowplot)

setwd("~/Documents/Master_2/Projet_long/Flux_metabo")
```

```{r, paths}
# Input
obj <- "/Users/victor/Documents/Master_2/Projet_long/Flux_metabo/data/"
# Output
res <- "/Users/victor/Documents/Master_2/Projet_long/Flux_metabo/results/"

my_palette = c("D0"= "#E0E0E0",
               "D4"= "#ccFF99",
               "D7"= "#0066CC",
               "D10"= "#006633",
               "D14"= "#FF99FF",
               "D21"= "#994C00",
               "D32"= "#FF9999",
               "D90"= "#FF0000"
               )
```

Je te mets quelques étapes pour ne pas avoir à les retaaper
Je suppose que tous es objets seu0, seu4 etc... sont créés et chargés.

## Filtrage gène mitochondriau
```{r, outline}
Seu <- readRDS(paste0(res, "SeuDall.RDS"))
dim(Seu)
unique(Seu$orig.ident)
colnames(Seu[,30000])
# Sélection des gènes exprimés dans au moins 20 cellules
seu <- CreateSeuratObject(Seu@assays$RNA@counts, min.cells = 20)
seu@meta.data$orig.ident <- Seu@meta.data$orig.ident
dim(seu) ## elimination de 40 933 genes

# Création des listes de gènes mitochondriaux et ribosomaux, avec la nomenclature ensembl!
## Fichiers des t2g
tr <- read_tsv(paste0(obj, "t2g.txt"), col_names = c("transcript", "gene", "gene_symbol"))
## Sorties des transcrites et unicité de la nomenclature ensembl!
genes <- tr %>%
select(-transcript) %>%
select(1:2) %>%
distinct()
str(genes)


# Gènes mitochondriaux : On cherche les gènes contenant le pattern "^mt-"
mito <- filter(genes, grepl("^mt", gene_symbol))
mt <- as.data.frame(mito)
str(mt)  # 37 genes
# Gènes ribosomaux : On cherche les gènes contenant le pattern "^Rp[sl]"
ribo <- filter(genes, grepl("^Rp[sl]", gene_symbol))
rb <- as.data.frame(ribo)
str(rb)  # 423 genes

# combien sont exprimés dans nos cellues ?
mt <- mt[which(mt[,1] %in% rownames(seu)),]
dim(mt) # 34 genes
rb <- rb[which(rb[,1] %in% rownames(seu)),]
dim(rb) # 300 genes

# Calcul des % et ajout aux données
seu[["percent.mt"]] <- PercentageFeatureSet(seu, features = mt[,1])
seu[["percent.ribo"]] <- PercentageFeatureSet(seu, features = rb[,1])

# Plots avant filtrage (Rq on ne filtre que sur les mitochondriaux)
plot1 <- FeatureScatter(seu, feature1 = "nFeature_RNA", feature2 = "percent.mt", pt.size = 0.3)
plot2 <- FeatureScatter(seu, feature1 = "nCount_RNA", feature2 = "percent.mt", pt.size = 0.3)
plot1 + plot2
plot3 <- FeatureScatter(seu, feature1 = "nFeature_RNA", feature2 = "nCount_RNA", pt.size = 0.3) 
plot3 # Pour voir si image habituelle
plot4 <- FeatureScatter(seu, feature1 = "nCount_RNA", feature2 = "percent.ribo", pt.size = 0.3)
plot4 # Pour voir si image habituelle

# On va filtrer trop large pour que tu puisses voir quels problèmes cela pose en aval (je prends 30% comme exemple, car je ne peux pas voir les 2 graphes ci-dessus).
## Filtrage
seu <- subset(seu, subset = percent.mt < 4)
## Combien de cellules restantes ?
dim(seu) # Donnera le nombre de celules restantes
## Quelle répartition ?
(table(seu@meta.data$orig.ident)[]) 
## Vérification graphique
plot1 <- FeatureScatter(seu, feature1 = "nFeature_RNA", feature2 = "percent.mt", pt.size = 0.3)
plot2 <- FeatureScatter(seu, feature1 = "nCount_RNA", feature2 = "percent.mt", pt.size = 0.3)
plot1 + plot2
plot3 <- FeatureScatter(seu, feature1 = "nFeature_RNA", feature2 = "nCount_RNA", pt.size = 0.3) 
plot3 # Pour voir si image habituelle
plot4 <- FeatureScatter(seu, feature1 = "nCount_RNA", feature2 = "percent.ribo", pt.size = 0.3)
plot4
```

## Normalisation SCT
```{r, outline2}
# Normalisation
## Rqs : Sctransform est une normalisation adaptée au single cell et publiée dans Hafemeister, C. & Satija, R. Normalization and variance stabilization of single-cell RNA-seq data using regularized negative binomial regression. Genome Biol 20, 296 (2019).
## le paramètre variable.features.rv.th = 1.3, permet de choisir un nombre optimal de gènes hyper variables (HVG) pour l'analyse en aval
## Normalisation
seu <- suppressWarnings(SCTransform(seu, assay = "RNA", variable.features.n = NULL, variable.features.rv.th = 1.3))

seu # indique le nombre de HVG (pour info environ 4700 dans les données rate)

# HVG (vérification que les 20 top HVG sont bien attendus pur es CD8 : ccl5, cd74, gzmA, gzmB, ccl4, Malat1, Hist1h2ap, ifng, ...)
top20 <- head(VariableFeatures(seu), 20)
top20_trad <-  filter(genes, grepl(top20[1], gene))  ## grepl ne fct pas en colone
for (i in 2:length(top20)) {
  top20_trad <- bind_rows(top20_trad, filter(genes, grepl(top20[i], gene)))    ## a regarder peut être problème
}
top20_trad$gene_symbol
```

## Visualisation / controle
```{r, outline3}
# Vérification graphique
## Profondeur de séquençage
count_depth <- as.data.frame(seu@meta.data$nCount_RNA) # Profondeur avant SCTransform
count_depth[,2] <- rownames(count_depth)
colnames(count_depth) <-  c("count_depth","cells")
count_depth$Day <- as.factor(seu@meta.data$orig.ident)
count_depth$count_SCT <- seu@meta.data$nCount_SCT # Profondeur après SCTransform
count_depth[,2] <- rownames(count_depth)
order <- c("D0", "D4", "D7", "D10", "D14", "D21", "D32_1", "D32_2")  #, "D90"
count_depth <- transform(count_depth, Day = factor(Day, levels = order))
### plot (les coueurs sont choisies pour matcher les données de la rate)
### profondeur avant
p <- ggplot(data=count_depth, aes(x=cells, y=count_depth)) + 
  geom_point(aes(color = Day)) +
  scale_color_manual(values = c("#E0E0E0", "#ccFF99", "#0066CC", "#006633", "#FF99FF", "#994C00","#FF9999", "#66FFFF", "#FF0000")) +  # code couleur à conserver pdt l'analyse car identique à la rate
  theme(axis.text.x = element_text(size=1, angle=90)) +
  facet_wrap(~Day, scales='free_x')  + theme(axis.text.x = element_blank(), panel.border = element_blank(),
  panel.grid.major = element_blank(),
  panel.grid.minor = element_blank(), panel.background = element_blank(), axis.line = element_line(colour = "grey"))
p
### profondeur après (on doit observer une "harmonisation" des données)
p1 <- ggplot(data=count_depth, aes(x=cells, y=count_SCT)) + 
  geom_point(aes(color = Day)) +
  scale_color_manual(values = c("#E0E0E0", "#ccFF99", "#0066CC", "#006633", "#FF99FF", "#994C00","#FF9999", "#66FFFF", "#FF0000")) +
  theme(axis.text.x = element_text(size=1, angle=90)) +
  facet_wrap(~Day, scales='free_x')  + theme(axis.text.x = element_blank(), panel.border = element_blank(),
  panel.grid.major = element_blank(),
  panel.grid.minor = element_blank(), panel.background = element_blank(), axis.line = element_line(colour = "grey"))
p1

## Nbre de gènes par cellule
nb_gene <- as.data.frame(seu@meta.data$nFeature_RNA) # Nb gènes avant SCTransform
nb_gene[,2] <- colnames(seu) 
colnames(nb_gene) <-c("number_of_expressed_genes","cells")
nb_gene$Day <- seu@meta.data$orig.ident
nb_gene$ngene_SCT <- seu@meta.data$nFeature_SCT # Nb gènes après SCTransform
nb_gene <- transform(nb_gene, Day = factor(Day, levels = order))
### plot 
### Nbre de gènes avant
q <- ggplot(data=nb_gene, aes(x  = cells, y = number_of_expressed_genes)) + 
  geom_point(aes(color = Day)) +
  scale_color_manual(values = c("#E0E0E0", "#ccFF99", "#0066CC", "#006633", "#FF99FF", "#994C00","#FF9999", "#66FFFF", "#FF0000")) +
  theme(axis.text.x = element_text(size=1, angle=90)) +
  facet_wrap(~Day, scales='free_x')  + theme(axis.text.x = element_blank(), panel.border = element_blank(),
  panel.grid.major = element_blank(),
  panel.grid.minor = element_blank(), panel.background = element_blank(), axis.line = element_line(colour = "grey")) 
q
### Nbre de gènes après (on doit observer une "harmonisation" des données)
q1 <- ggplot(data=nb_gene, aes(x=cells, y=ngene_SCT)) + 
  geom_point(aes(color = Day)) +
  scale_color_manual(values = c("#E0E0E0", "#ccFF99", "#0066CC", "#006633", "#FF99FF", "#994C00","#FF9999", "#66FFFF", "#FF0000")) +
  theme(axis.text.x = element_text(size=1, angle=90)) +
  facet_wrap(~Day, scales='free_x')  + theme(axis.text.x = element_blank(), panel.border = element_blank(),
  panel.grid.major = element_blank(),
  panel.grid.minor = element_blank(), panel.background = element_blank(), axis.line = element_line(colour = "grey")) 
q1

## Analyse de la moyenne des résidus
ggplot(seu@assays$SCT@SCTModel.list$model1@feature.attributes, aes(residual_mean)) +   ## centré sur 0 et trainé sur la D  NORMALE
  geom_histogram(binwidth = 0.01) + 
  scale_x_continuous(limits = c(-1,1)) # devrait être centrée sur 0, avec un léger"skewing" à droite

## Analyse de la variance des résidus
ggplot(seu@assays$SCT@SCTModel.list$model1@feature.attributes, aes(residual_variance)) +  ## centré sur 1 et trainé sur la D NORMALE mais cellule crevade font un épaulement => donc revenir en arrière et remplacent le 30% de gènes mito par 5% ou autre...
  geom_histogram(binwidth = 0.01) + 
  scale_x_continuous(limits = c(0,2))



# Devrait être centrée sur 1, avec un léger"skewing" à droite.
# Normalement c'est ici, que les cellules crevardes se voient sous a forme d'un épaulement de la courbe à gauche.
#  Donc ici, i faudrait refaire le filtrage des gènes mitochondriaux comme à la ligne 103, avec la bonne valeur (il faudra que je jette uncoup  d'oeil pour t'aider à seuiller)
 
# Une fois la variances des résidus correcte on peut passer à la suite
```

## Visualisation
### PCA
```{r, outline4}
#PCA
## 1. Avec Seurat
seu <- RunPCA(seu)
## graphes pour regarder ce que PC1, 2 et 3 séparent comme jours
DimPlot(seu, reduction = "pca", label = TRUE, group.by = "orig.ident")
DimPlot(seu, reduction = "pca", label = TRUE, group.by = "orig.ident", dims = c(2,3))

## Si tu veux regarder ce que contiennent les axes (on devrait rouver des gèens habituels de la diférenciation cd8, GzmB, Malt1, gzmA, Ccl5, cd74, ccl4, ...)
print(seu[["pca"]], dims = 1:5, nfeatures = 5) # les 5 top genes (nfeatures) pour les 5 premiers PC (dims)
## Et pour les traduire
pc1 <- c("ENSMUSG00000023057.5", "ENSMUSG00000032083.8", "ENSMUSG00000053964.17", "ENSMUSG00000032454.9", "ENSMUSG00000049382.10", "ENSMUSG00000035042.2", "ENSMUSG00000018930.3", "ENSMUSG00000023132.8", "ENSMUSG00000000982.5", "ENSMUSG00000026358.13"  # les recopier depuis les résultats au-dessus) , puis
)
pcaxes <- filter(genes, grepl(pc1[1], gene))
for (i in 2:length(pc1)) {
  pcaxes <- bind_rows(pcaxes, filter(genes, grepl(pc1[i], gene)))
}
pcaxes
```


```{r, outline5}
VizDimLoadings(seu, dims = 1:4, reduction = "pca", nfeatures = 20)
## Elbowplot pour le nombre de PC à conserver
ElbowPlot(seu, ndims =  30)
## Diverse heatmaps pour choisir encore le nombre de PCs
## Elles représentent l'expression des 500 cellules les plus faibles et les plus fortes, pour les gènes les plus "pesants" aux 2 extrémités de chaque PC = On doit avoir la plus grosse dmacation de couleurs possibles, et on la voit diminuer le long des PC.
DimHeatmap(seu, dims = 1:8, cells = 500, balanced = TRUE, nfeatures = 20)
DimHeatmap(seu, dims = 9:16, cells = 500, balanced = TRUE, nfeatures = 20)
DimHeatmap(seu, dims = 17:24, cells = 500, balanced = TRUE, nfeatures = 20)
## et pour le faire de manière "caluclée" avec Brokenstick --> 2ème PCA (brokenstick ne sait paas utiliser celle de Seurat
```

#### PCA broken stick
```{r, outline6}
## 2. Avec prcomp
### Matrice
# library(vegan) # pour la parrallélisation, je ne suis pas sûr de la nécessite, je n'ai pas testé sans.
mat <- GetAssayData(seu[['SCT']], slot = "counts")
mat <- as.matrix(mat)
str(mat)
dim(mat)
mat <- t(mat)
str(mat)
### Reduction aux HVGs
mat <- mat[,seu@assays$SCT@var.features]
str(mat)
### PCA
pca <- prcomp(mat, center = T, scale. = T)  ## Ça prend des plombes, à lancer sur la nuit.
### Sauvegarde, pour ne pas avoir à le relancer
# saveRDS(pca, paste0(obj, "pca_prcomp_D14_1.RDS"))
### Analyse graphique
evplot = function(ev) {  
  # Broken stick model (MacArthur 1957)  
  n = length(ev)  
  bsm = data.frame(j=seq(1:n), p=0)  
  bsm$p[1] = 1/n  
  for (i in 2:n) bsm$p[i] = bsm$p[i-1] + (1/(n + 1 - i))  
  bsm$p = 100*bsm$p/n  
  # Plot eigenvalues and % of variation for each axis  
  op = par(mfrow=c(2,1),omi=c(0.1,0.3,0.1,0.1), mar=c(1, 1, 1, 1))  
  barplot(ev, main="Eigenvalues", col="bisque", las=2, xlim = c(1,80), ylim = c(0,20))  
  abline(h=mean(ev), col="red")  
  legend("topright", "Average eigenvalue", lwd=1, col=2, bty="n")  
  barplot(t(cbind(100*ev/sum(ev), bsm$p[n:1])), beside=TRUE,   
      main="% variation", col=c("bisque",2), las=2, xlim = c(1,80), ylim = c(0,0.5))  
  legend("topright", c("% eigenvalue", "Broken stick model"),   
      pch=15, col=c("bisque",2), bty="n")  
  par(op)  
} 

evplot(pca$sdev^2) # Attention pca$dev contient les sd, et on veut le svariances d'où le ^2
## Les PC  à garder sont ceux qui ont la courbe bisuqe au dessus-du modèle en rouge.
```


```{r, outlin7}
library(factoextra)

fviz_eig(pca, addlabels = TRUE, ncp = 20)
fviz_pca_var(pca,
             col.var = "contrib", # Color by contributions to the PC
             gradient.cols = c("#00AFBB", "#E7B800", "#FC4E07"),
             repel = TRUE, # Avoid text overlapping
             select.var = list(contrib = 9),
             alpha.var="contrib") +
  ggtitle(label = "Contribution des variables dans les PC1 et PC2") +
  theme_minimal()

# fviz_pca_ind(pca, repel = F)


SelectPCA <- as.data.frame(pca$x)

ggplot(SelectPCA, aes(x = PC1, y = PC2)) +
  geom_point(size = 1) 
```

### UMAP
```{r, outline8}
# UMAP
## Une fois le nombre de PC déterminer, ci-dessous comme si c'était 9.
seu <- RunUMAP(seu, dims = 1:15)   #14CP 30% 15CP 5%
## Clustering
seu <- FindNeighbors(seu, dims = 1:15)  # environement
seu <- FindClusters(seu)   # kmeans
## sauvegarde
# saveRDS(seu, paste0(res, "Seu_gut_UMAP")) # Pour éviter de revenir en arrière
## Clusters d'expression :
head(Idents(seu), 7) #  Affiche les 7 premières celules et leur cluster d'appartenance, les "levels donnent" le nombre de clusters trouvés
DimPlot(seu, reduction = "umap", label = TRUE, group.by = "seurat_clusters") + ggtitle("Clusters filter 4% gene MT")


## Graphe pour vérifier 'enchaîneent de sjours et leur homogénéité, notamment D32_1 et D32_2
DimPlot(seu, reduction = "umap", label = TRUE, group.by = "orig.ident", cols = my_palette) + ggtitle("Pop filter 4% gene MT")

```


### Clustree and clusterization  
```{r, echo=FALSE, message=FALSE, warning=FALSE}
# seu <- FindNeighbors(seu, dims = 1:15, verbose = FALSE)
# seu <- FindClusters(seu, 
#                              resolution = seq(0,2.5,0.5))
# clustree(seu, prefix = "SCT_snn_res.") + 
#   ggtitle(label = "Clustree avec 15 CP")
# 
# seu <- FindClusters(seu, resolution = 0.9)
# seu <- RunUMAP(seu, dims = 1:14, assay = "SCT")
# DimPlot(seu, 
#         reduction = "umap", 
#         pt.size = 1,
#         label = T)+
#   ggtitle(label = paste0( "UMAP 15 CP et resolution : 0.9"))
```

## Analyse par cluster
### Pourcentage MT
```{r, cluster_by_cluster_gene_MT}
nb_cluster <- 19
list_plot <- list()
clus <- seq(1, nb_cluster, 1)
for (cluster in clus) {
  seu0 <- subset(seu, idents = cluster)
plot0 <- FeatureScatter(seu0, feature1 = "nFeature_RNA", feature2 = "percent.mt", pt.size = 0.3) + ggtitle(paste0("Cluster ", cluster))
  list_plot[[cluster]] <- plot0
}
plot_grid(plotlist = list_plot[1:9], ncol = 3) 
plot_grid(plotlist = list_plot[10:18], ncol = 3) 
plot_grid(plotlist = list_plot[19:27], ncol = 3) 

# print(list_plot)
```

## Profondeur sequençage / nb gene par cell
```{r, profondeur_Seq_&_nb_gene_cell}
VlnPlot(seu, features = "nCount_SCT") + 
  labs(title = "Clusters filter 4% gene MT", y = "nCount_SCT", fill = "Cluster") + 
  theme(axis.title.x = element_blank())
VlnPlot(seu, features = "nFeature_SCT")  + 
  labs(title = "Clusters filter 4% gene MT", y = "nFeature_SCT", fill = "Cluster") + 
  theme(axis.title.x = element_blank())
```

## Doublet elimination
```{r}
library(DoubletFinder)

sweep.res.list <- suppressWarnings(paramSweep_v3(seu, PCs = 1:15, sct = TRUE))
sweep.stat <- summarizeSweep(sweep.res.list, GT = FALSE)
bcmvn <- find.pK(sweep.stat)
pK=as.numeric(as.character(bcmvn$pK))
BCmetric=bcmvn$BCmetric
pK_choose = pK[which(BCmetric %in% max(BCmetric))]
df <- as.data.frame(cbind(pK, BCmetric))

par(mar=c(5,4,4,8)+1,cex.main=1.2,font.main=2)

p <- ggplot(df, mapping=aes(pK, BCmetric)) + geom_point(col='blue', pch=16) + geom_line(type='b', col="blue") + geom_vline(xintercept = pK_choose, col='red', lty='dashed') + ggtitle("The BCmvn distributions") + geom_text(x = 0.15, y = 1000, label = paste0("Choose pK = ", pK_choose))
p
```

```{r}
nExp <- round(ncol(seu) * 0.02)  # on impose le nombre de doublet à 2%
nExp

seu_sing <- suppressWarnings(doubletFinder_v3(seu, PCs = 1:15, pN = 0.25, pK = pK_choose, nExp = nExp, reuse.pANN = FALSE, sct = TRUE))

# DimPlot(seu_sing, reduction = "umap", label = TRUE, group.by = "pANN_0.25_0.06_625")

(table(seu@meta.data$orig.ident))
dim(seu) 
seu <- subset(seu_sing, "classifications_0.25_0.02_625" == "Singlet") 
(table(seu@meta.data$orig.ident))  # pour avoir les comptes par jour
dim(seu) # pour avoir les comptes locaux
```


```{r}
# saveRDS(seu, paste0(obj, "seu_befor_flux.RDS"))
a <- readRDS(paste0(obj, "seu_befor_flux.RDS"))
dim(a)

data_exp <- seu@assays$RNA@counts

T_F <- genes$gene %in% rownames(data_exp)
genes2 <- genes[T_F == T,]
all(genes2$gene == rownames(data_exp))
rownames(data_exp) <- genes2$gene_symbol

write.csv(data_exp, file = paste0(obj, "seurat_gene_exp.csv"), row.names = T, quote = F)


```



# Session  Info
```{r, session_info}
sessionInfo()
```



